【裁判字號】    90,上易,1592
【裁判日期】    901206
【裁判案由】    違反專利法
【裁判全文】
臺灣高等法院臺南分院刑事判決             九十年度上易字第一五九二號    Ｃ
      上  訴  人
      即自訴人    德保有限公司
      法定代理人  丙  ○  ○
      自訴代理人  甲  ○  ○
      被      告  丁  ○  ○
      被      告  乙  ○  ○
右上訴人因自訴被告違反專利法案件，不服臺灣雲林地方法院八十九年度自字第七五
號中華民國九十年八月三十一日第一審判決，提起上訴，本院判決如左：
      主      文
上訴駁回。
      理      由
壹、自訴意旨略以：自訴人係新型第一０五一八五號「壁紙包含發泡材料於浪板門內
    層之浪板製造機結構」之專利權人，有經濟部前中央標準局之第第一０五一八五
    號新型專利證書可按。被告乙○○為設於雲林縣北港鎮○○路第二一九號苗佳企
    業有限公司（下稱苗佳公司）之負責人，被告丁○○則為嘉宏機械有限公司（下
    稱嘉宏公司）之負責人，苗佳公司於民國（下同）八十五年間，向嘉宏公司購買
    浪板製造機，並於苗佳公司內，由被告乙○○指示被告丁○○組裝，並提供壁紙
    卷、壓製成型之鋼板，互相配合而製造出發泡浪板成品，該機器經中興大學鑑定
    結果，有侵犯自訴人之新型第一０五一八五號「壁紙包含發泡材料於浪板內層之
    浪板製造機結構」專利權，故被告乙○○與丁○○共同製造該機器，均涉犯專利
    法第一百二十五條罪嫌云云。
貳、關於丁○○部份：
    一、按同一案件繫屬於有管轄權之數法院者，由繫屬在先之法院審判之，繫屬在
        後之法院不得為審判，應諭知不受理之判決，刑事訴訟法第三百零三條第七
        款、第八條有明文規定，自訴案件亦依同法第三百四十三條準用之。
    二、被告丁○○於原審承認確實有製作系爭浪板製造機出售被告乙○○，但否認
        有侵害自訴人專利權之犯行，辯稱：伊原作風管產品，但從八十二年十月間
        起，仿製日本過期的專利資料，改行開始製造浪板製造機，一開始就是做有
        折邊浪板之製造機，而且系爭機器我已經製造三、四十台，非仿造自訴人之
        專利產品等語。
    三、經查：被告丁○○前因仿造自訴人之專利產品，業經自訴人於八十九年七月
        二十日向臺灣南投地方法院提起自訴，其自訴意旨略以：「被告丁○○於八
        十六年間中期，在南投縣埔里鎮○○路一二八號詹益烈經營之弘佳鐵材行工
        廠內，與詹益烈共同仿冒自訴人公司前揭專利權，組裝製造【浪板製造機】
        ，侵害自訴人前揭新型專利權，因認被告丁○○與詹益烈二人，共犯專利法
        第一百二十五條侵害新型專利權之罪嫌等情」，該案已由臺灣南投地方法院
        以八十九年度自字第四二號案件審理中，有該案件之自訴狀影本、臺灣高等
        法院被告全國前案紀錄表附卷可稽。本件被告丁○○被訴之犯罪事實，與該
        案情節相同，參酌被告丁○○自白相同機器已製造三、四十台，則其製造系
        爭同型機器，應已有相當期間，從而與前述自訴人已經提起自訴部分，皆係
        觸犯構成要件相同罪名，且侵害對象同一，時間緊密，為連續犯，係屬裁判
        上一罪，另查臺灣高等法院臺中分院亦以九十年度上易字第一二五七號判決
        認定被告丁○○於八十三年八月間生產浪板製造機出售另案被告傅永光之行
        為，與南投地方法院受理之自訴案件，即八十六年間生產浪板製造機案件亦
        屬為同一事件，而判決不受理，有該判決書影本附卷。本件事實與前案既屬
        同一案件。從而，自訴人公司就被告丁○○所犯同一案件，於八十九年十二
        月八日復具狀向原審提起自訴，參照前揭說明，被告丁○○部分，應為自訴
        不受理判決之諭知。
參、乙○○部分：
    一、按專利法第一百二十五條係針對「製造」侵犯新型專利物品者，而為處罰規
        定，若被告並非「製造」者，即無該條之適用，此為罪刑法定主義之當然結
        果。
    二、被告乙○○堅決否認有「製造」系爭機器之行為，辯稱：伊是以新台幣（下
        同）三百零五萬元向丁○○買來的，後來因為皮帶部分不合用，再請案外人
        黃財進修改一部分，伊非該機器之製造人，至另把鋼板折出凹凸之機器，伊
        向高雄成機公司買的，但鋼板成型機器不是自訴人的專利等語。
    三、經查：（一）被告乙○○以三百零五萬元代價，向被告丁○○購買系爭浪板
        成型機之事實，業經被告丁○○坦白承認。（二）該機器頗為巨大，必須配
        合工廠之空間地形作適當之擺放，當然要經由購買人之指示擺放地點，但購
        買人並不因此就變成「製造人」。（三）自訴人指控：被告乙○○提供壁紙
        卷、已成型鋼板及更換零件等才能生產浪板等語，充其量只能證明被告乙○
        ○有「利用」該機器之事實，而更換零件並非製造專利品，殊難以被告曾更
        換機器零件，即認有共同製造之犯行，此外又無確切證據足以證明被告乙○
        ○有共同「製造」該機器之犯行。自訴人另指稱：被告丁○○所生產之浪板
        製造機每台都不同云云，但自訴人並未提出任何證據以實其說，亦未證明系
        爭設於苗佳公司內之機器有何不同。（四）綜上所述，被告乙○○既非系爭
        機器之製造者，即與專利法第一百二十五條構成要件不符。此外復查無其他
        事證足以證明被告乙○○有侵犯自訴人專利之事實，即應為無罪之判決。
肆、原審審理結果，認被告丁○○部份因與前案南投地方法院受理之八十九年度自字
    第四二號案件，有裁判上一罪關係，而為不受理判決之諭知。對乙○○部分認其
    並非製造人而為無罪之判決，認事用法俱無不合，自訴人上訴意旨猶執前詞，空
    言指摘原判決不當，並無可取，為無理由，應予駁回。
據上論斷，應依刑事訴訟法第三百六十八條，判決如主文。
中    華    民    國      九十      年      十二      月      六        日
                                  臺灣高等法院臺南分院刑事第六庭
                                      審判長法官  楊    明    章
                                            法官  徐    宏    志
                                            法官  戴    勝    利
右正本證明與原本無異。
不得上訴。
                                      法院書記官  吳    銘    添
中    華    民    國      九十      年      十二      月     七         日


司法院資訊處製作；財團法人民間司法改革基金會備份。
